臺灣板橋地方法院刑事判決　　　　　　100年度簡上字第917號
上　訴　人
即　被　告　林俞秀
上列上訴人即被告因妨害名譽案件，不服本院100 年度簡字第63
35號，中華民國100 年9 月16日第一審刑事簡易判決（聲請簡易
判決處刑案號：100 年度調偵字第1902號），提起上訴，本院管
轄第二審合議庭判決如下：
    主  文
原判決撤銷。
林俞秀行使偽造私文書，足以生損害於他人，處有期徒刑貳月，
如易科罰金，以新臺幣壹仟元折算壹日。緩刑貳年。
    事  實
一、林俞秀因懷疑蔡詩怡介入其與男友感情，而有嫌隙，竟接續
    基於行使偽造私文書及妨害名譽之犯意，於民國99年10月21
    日23時許，在臺北縣中和市（現改制為新北市中和區○○○
    路305 巷25弄8 號居所，以其所有之電腦設備，透過其母林
    吳銀向中華電信股份有限公司（下稱中華電信）申請之IP位
    址59 .117.192.228 連接電腦網際網路，連結至不特定多數
    人均得瀏覽之電子佈告欄BBS 網站（網址為：http://bbs.y
    sl.net/bbs/?t=show&ID1=142441&MID=20896&PASSWORD=&UI
    D=）及MOREZONE交友論壇網站（網址為http://morezonefor
    um.com/vie wthread.php?tid=19416&sid=1RM2gr ），擅自
    以蔡詩怡之名諧音「菜詩怡」、「菜菜」及蔡詩怡所有之通
    訊方式，接續於上開電子佈告欄BBS 網站中張貼「版主：菜
    詩怡，內文：hello ，我叫菜菜，請約我。0000000000」之
    文章、及在上開MOREZONE交友論壇網站張貼「您好～我叫菜
    菜。我想要跟你做朋友，我的電話是0000000000，希望你可
    以打給我喔～～因為我一直以來都交不到男朋友，我很孤單
    …我在自然美工作這是我家開的啦︿︿家住木柵，就讀世新
    大學，牡羊座74/3/29 出生，背景良好我不是援交妹…可是
    …不要跟別人說…我不介意…>////<…http://www.faceboo
    k.com/profil e.php?id=0 00000000加我吧﹗﹗我想要交朋
    友～」等不實文字，用以表示係蔡詩怡所張貼而偽造私文書
    並行使之，且上開MOREZONE交友論壇網站中之文字並傳述蔡
    詩怡急欲徵求男性友人等足以毀損蔡詩怡名譽之事，致進入
    該網站之不特定人撥打電話予蔡詩怡，足以生損害於蔡詩怡
    。嗣蔡詩怡於同年10月間及100 年4 月2 日分別接獲不詳人
    士之騷擾電話及簡訊，報警究辦，始悉上情。
二、案經蔡詩怡訴由臺北市政府警察局文山第一分局移送臺灣板
    橋地方法院檢察署檢察官偵查起訴。
    理  由
甲、證據能力部分：
一、按刑事訴訟法第159 條之1 第2 項規定：被告以外之人於偵
    查中向檢察官所為之陳述，除顯有不可信之情況者外，得為
    證據。所稱「得為證據」，依其文義解釋及立法理由之說明
    ，並無限縮於檢察官在偵查中訊問被告以外之人即證人之程
    序，已給被告或其辯護人對該被告以外之人行使反對詰問權
    者，始有證據能力。第以刑事被告之詰問權，係指訴訟上被
    告有在審判庭盤詰證人之權利；偵查中檢察官訊問證人，旨
    在蒐集被告犯罪證據，以確認被告嫌疑之有無及內容，與審
    判中透過當事人之攻防，經由詰問程序調查證人以認定事實
    之性質及目的有別。偵查中辯護人僅有在場權及陳述意見權
    ，此觀刑事訴訟法第245 條第2 項前段之規定甚明，檢察官
    訊問證人並無必須傳喚被告使其得以在場之規定，同法第24
    8 條第1 項前段雖規定「如被告在場者，被告得親自詰問」
    ，亦僅賦予該在場被告有行詰問證人之機會而已，被告如不
    在場，殊難期有詰問之可能。此項未經被告詰問之被告以外
    之人於偵查中向檢察官所為之陳述，原則上為法律規定有證
    據能力之傳聞證據，基於當事人進行主義之處分主義，被告
    於審判中仍非不得請求詰問，使該偵查中之陳述成為完足調
    查之證據，亦得放棄對原供述人之反對詰問權或不爭執其陳
    述，由審判長依刑事訴訟法第288 條第2 項前段、第165 條
    第1 項之規定，得僅以宣讀該被告以外之人之陳述或告以要
    旨之方式，踐行其證據調查程序（參最高法院96台上字第66
    82號判決）。是被害人蔡詩怡以證人身分於偵查中之證述，
    具有證據能力。
乙、認定事實之理由及依據：
一、上開犯罪事實，業據被告林俞秀於偵查時、本院審理時均坦
    承不諱，核與被害人蔡詩怡於偵查中之指訴相符，並有被告
    張貼之上開網頁資料及中華電信數據CRIS查詢結果單各1 份
    在卷可稽，被告自白應與事實相符，堪予採信。本件事證明
    確，被告犯行堪以認定。
二、論罪科刑：
  (一)按電磁紀錄藉機器或電腦之處理所顯示之影像或符號，足以
    為表示其用意之證明者，以文書論，刑法第220 條第2 項定
    有明文。查，被告林俞秀偽以「菜詩怡」、「菜菜」之名義
    ，繕打如事實欄所示之文字於電磁紀錄上，藉電腦之處理得
    顯示上開文字之影像，並於其內公開被害人蔡詩怡之電話號
    碼，已足以表彰該文書為被害人蔡詩怡所製作，並急欲徵求
    男性陪伴之意，是該電腦文件文書屬刑法第220 條第2 項之
    準私文書。又按一般電腦用戶在網際網路刊登留言之方式，
    須用戶先在用戶端電腦上編輯留言內容完成後，再按鍵傳送
    該份留言，留言之內容方得以登載於網頁上，供使用網路之
    不特定人瀏覽，是被告既已在前開網站留言板上刊登上開偽
    造之電磁紀錄，其所為除已在其所利用之電腦內偽造私文書
    外，尚透過傳送刊登於網路供人觀覽之方式，將該偽造之私
    文書予以行使；再徵諸此份電磁紀錄藉電腦之處理所顯示之
    內容，客觀上已足使人誤認係被害人蔡詩怡所刊登，傳述毀
    損被害人蔡詩怡名譽之事。是核被告所為，係犯刑法第216
    條、第220 條第2 項、第210 條之行使偽造私文罪及同法第
    310 條第2 項之加重誹謗罪。而被告偽造私文書後復持以行
    使，其偽造私文書之低度行為應為行使之高度行為所吸收，
    不另論罪。被告於密接之時間、地點，基於行使偽造私文書
    之單一犯意，在時間、空間緊密相連之情境下，以相同手法
    接續在事實欄所載之BBS 網站及MOREZONE交友網站上以蔡詩
    怡之名義張貼文章，應評價為一接續行為。被告以一行為同
    時觸犯行使偽造私文書罪及加重誹謗罪，為想像競合犯，應
    依刑法第55條規定，從一情節較重之行使偽造私文書罪處斷
    。至行使偽造私文書部分雖未據公訴人起訴，然本院認有想
    像競合犯之裁判上一罪關係，應為起訴效力所及，本院自應
    併予審究。
  (二)原審對被告所為上開犯行，認罪證明確，而予論罪科刑，固
    非無見，惟原審未審酌本件被告之行為亦涉犯行使偽造私文
    書罪，僅論以加重誹謗罪，即有未洽，是被告僅以雙方和解
    提起上訴，固非有理由，惟原判決既有前揭可議，仍屬無可
    維持，自應由本院將原判決撤銷改判。
  (三)爰審酌被告不思以理性解決問題，僅因細故對被害人蔡詩怡
    心生不滿，竟不能克制自己情緒，而為本案犯行，致被害人
    蔡詩怡名譽受損、生活受干擾，及其事後已與蔡詩怡達成和
    解，兼衡其品行、智識程度、生活狀況、犯後態度良好等一
    切情狀，量處如主文所示之刑，並諭知易科罰金之折算標準
    。
  (四)末查被告前未曾因故意犯罪受有期徒刑以上刑之宣告，有臺
    灣高等法院被告前案紀錄表在卷可按，念其因一時失慮，致
    罹本罪，且於本院審理時已坦承犯行，並已與被害人蔡詩怡
    達成和解，取得被害人原諒，而具狀撤回告訴，且同意給予
    被告緩刑之機會，有和解書、本院準備程序筆錄附卷可稽（
    見本院100 年度簡上字第917 號卷第5 頁至第6 頁、第49頁
    ），其經此科刑之宣告，自當知所警惕，而無再犯之虞，本
    院認尚無逕對被告施以短期自由刑之必要，自可先賦予被告
    非在監之適當社會處遇，以期其能有效回歸社會，故對被告
    宣告之刑，以暫不執行為適當，爰另諭知緩刑2 年，以啟自
    新。
三、聲請簡易判決處刑意旨另以：被告林俞秀因懷疑蔡詩怡介入
    其與男友感情，而生有嫌隙，竟意圖散布於眾，於99年10月
    21日晚間11時許，在臺北縣中和市○○路305 巷25弄8 號居
    所，以其所有之電腦設備，透過其母親林吳銀向中華電信股
    份有限公司（下稱中華電信）申請之IP位址59.117.192.228
    連接電腦網際網路，連結至不特定多數人均得觀之電子佈告
    欄（網址為http://bbs.ysl.net/bbs/)張貼「版主：菜詩怡
    ，內文：hello ，我叫菜菜，請約我。0000000000」等不實
    文字，足以貶低蔡詩怡之名譽，因認被告被告此部分亦涉有
    刑法第310 條第2 項之加重誹謗罪嫌。惟查，上開文字內容
    僅有告訴人之電話、與告訴人姓名同音異字之「菜詩怡、菜
    菜」等文字，未見被告有何指摘或傳述足以詆毀告訴人名譽
    之具體事實，是聲請簡易判決處刑意旨認被告此部分亦涉犯
    加重誹謗名譽，容有誤會。此外，本院復查無其他證據足證
    被告涉有此部分犯行，不能證明被告此部分之犯罪，本應為
    無罪之諭知，惟公訴人認此部分與上開有罪部分有接續犯之
    實質上一罪關係，爰不另為無罪之諭知。
據上論斷，應依刑事訴訟法第455 條之1 第1 項、第3 項、第36
9 條第1 項前段、第364 條、第299 條第1 項前段，刑法第216
條、第220 條第2 項、第210 條、第310 條第2 項、第55條、第
41條第1 項前段、第74條第1 項第1 款，刑法施行法第1 條之1
，判決如主文。
本案經檢察官周芳怡到庭執行職務。
中    華    民    國   100    年    12    月    22    日
                刑事第十二庭審判長法  官  曾淑娟
                                  法  官  曹惠玲
                                  法  官  廣于霙
以上正本證明與原本無異。
不得上訴。
中    華    民    國   100    年    12    月    22    日
                                  書記官  鍾惠萍
附錄論罪科刑法條：
中華民國刑法第210條
（偽造變造私文書罪）
偽造、變造私文書，足以生損害於公眾或他人者，處5 年以下有
期徒刑。
中華民國刑法第216條
（行使偽造變造或登載不實之文書罪）
行使第210 條至第215 條之文書者，依偽造、變造文書或登載不
實事項或使登載不實事項之規定處斷。
中華民國刑法第220條
（準文書）
在紙上或物品上之文字、符號、圖畫、照像，依習慣或特約，足
以為表示其用意之證明者，關於本章及本章以外各罪，以文書論
。
錄音、錄影或電磁紀錄，藉機器或電腦之處理所顯示之聲音、影
像或符號，足以為表示其用意之證明者，亦同。
中華民國刑法第310條
（誹謗罪）
意圖散布於眾，而指摘或傳述足以毀損他人名譽之事者，為誹謗
罪，處1 年以下有期徒刑、拘役或5 百元以下罰金。
散布文字、圖畫犯前項之罪者，處2 年以下有期徒刑、拘役或1
千元以下罰金。
對於所誹謗之事，能證明其為真實者，不罰。但涉於私德而與公
共利益無關者，不在此限。